臺灣高等法院刑事判決　　　　　　　　 96年度上訴字第575號
上　訴　人　臺灣臺北地方法院檢察署檢察官
被　　　告　甲○○
上列上訴人因被告違反毒品危害防制條例案件，不服臺灣臺北地
方法院95年度易更（一）字第20號，中華民國96年1月10日第一
審判決（起訴案號：臺灣臺北地方法院檢察署94年度毒偵字第37
85號），提起上訴，本院判決如下：
    主  文
上訴駁回。
    理  由
一、公訴意旨略以：被告甲○○於民國94年10月18日為警採尿前
    之96小時內之某時，在臺灣地區某不詳處所施用第二級毒品
    安非他命，嗣於同日下午5時20分許，經警據報前往臺北縣
    板橋市○○路○段1號9樓之22，查獲被告所在現場內有第一
    級毒品海洛因、第二級毒品安非他命等毒品，因而對被告採
    尿送驗，經檢驗結果確呈第一級毒品鴉片類、第二級毒品安
    非他命陽性反應等語，因認被告涉犯毒品危害防制條例第10
    條第2項之施用第二級毒品安非他命罪嫌云云（所涉施用第
    一級毒品移請原審94年度訴字第1281號案件合併審理之施用
    海洛因案件，並經本院95年訴上訴字第3263號判處有期徒刑
    1年4月確定）。
二、按案件曾經判決確定者，應諭知免訴之判決，刑事訴訟法第
    302條第1款定有明文。又案件曾經判決確定者，應為免訴之
    判決，此項原則關於實質上一罪或裁判上一罪，均有其適用
    。連續犯係裁判上一罪，其一部犯罪事實曾經判決確定者，
    其效力當然及於全部，故檢察官復將其他部分重行起訴，亦
    應諭知免訴之判決（最高法院49年台非字第20號判例可資參
    照）。再者，被告行為後，刑法已於94年1月7日修正公佈，
    並於95年7月1日施行，修正後刑法第2條第1項規定：「行為
    後法律有變更者，適用行為時之法律。但行為後之法律有利
    於行為人者，適用最有利於行為人之法律。」改採從舊從輕
    原則。而刑法在被告行為後，第56條連續犯之規定，業於94
    年1月7日修正公布刪除，並於95年7月1日施行，因新法業已
    刪除連續犯之規定，此刪除雖非犯罪構成要件之變更，但顯
    已影響行為人之法律效果，自屬法律有變更，依新法第2條
    第1項規定，比較新、舊法結果，仍應適用較有利於被告之
    行為時法即舊法論以連續犯（最高法院95年度第8次刑事庭
    會議決議參照）。
三、經查：被告於本院審理時未到庭，惟其於原審易字第534號
    案件審理時供稱：伊有將海洛因、安非他命放在玻璃球用火
    點著吸食等語（見原審易字第534號卷第36頁反面），於原
    審時供稱：伊平常只有施用海洛因，沒有施用安非他命，94
    年10月18日那次是施用其他安非他命的人要伊將海洛因、安
    非他命混在一起施用，伊即用吸管沾了約零點零幾公克海洛
    因與安非他命，一起吸食，吸食後感覺茫茫的，有點想昏睡
    的感覺，後來就睡著了，跟只施用海洛因的感覺比起來，比
    較不會那麼想睡等語（見原審易更一卷第28頁反面），且被
    告於94年10月18日為警查獲後，經警採集其尿液送請臺灣檢
    驗科技股份有限公司檢驗結果，確呈安非他命類及鴉片類陽
    性反應，有該公司94年11月14日濫用藥物尿液檢驗報告1紙
    在卷可證，足認被告之自白與事實相符，自足採為認定事實
    之基礎。而被告於上開時、地將海洛因、安非他命混在一起
    施用，則被告係以一行為同時施用第一級毒品海洛因、第二
    級毒品安非他命，為一行為觸犯數罪名之異種想像競合犯，
    應依刑法第55條規定，從一重之施用第一級毒品海洛因罪處
    斷，且被告基於概括犯意，自94年7月1日某時起至95年1月
    20日某時，先後在臺北市○○區○○路486巷37弄21號住處
    內、臺北市○○區○○街104巷口公廁內、臺北市○○區○
    ○街154巷與寶興街口之楊祖廟公廁內、臺北市○○區○○
    路2段408巷公廁內及臺北市內之不詳公寓樓梯間內等處，施
    用第一級毒品海洛因之多次犯行，業經本院以95年度上訴字
    第3263號判決判處有期徒刑1年4月確定等情，亦有本院95年
    度上訴字第3263號判決書及被告前案紀錄表等各1份附卷可
    稽，揆諸上開說明，本案與被告前揭判決確定之案件即有連
    續犯之裁判上一罪之關係，至為明酌。本件被告之犯行，已
    為本院95年上訴字第3263號案件確定判決之既判力所及，自
    應為免訴之判決。
四、原審基於上述理由，因予諭知免訴之判決，經核尚無違誤。
    公訴人上訴意旨略以：被告於原審自承伊係以針筒注射之方
    式施用海洛因，施用頻率約1日1次等語，顯見被告成癮性甚
    高，若僅以玻璃球吸食器燒烤產生煙霧之方式施用，如何抵
    癮？況扣案之吸食器未經鑑定是否真有二種毒品殘留，亦有
    疑義，足認被告之辯解不足採信云云，惟查：被告於原審時
    供稱：伊有將海洛因、安非他命放在玻璃球用火點著吸食，
    伊平常只有施用海洛因，沒有施用安非他命，94年10月18日
    那次是施用其他安非他命的人要伊將海洛因、安非他命混在
    一起施用，伊即用吸管沾了約零點零幾公克海洛因與安非他
    命，一起吸食等語，且按不同吸毒族群及不同毒品種類，有
    不同施用方式，包括以燒烤、注射及加入香煙中吸食等方式
    ，施用後在人體有不同的吸收、分佈、代謝及排泄之比率及
    時程，若將海洛因與甲基安非他命混合置於玻璃球中以燒烤
    方式吸食，於施用者之尿液中應可驗出嗎啡、甲基安非他命
    之陽性反應，對施用者可能產生降解之功能（參行政院國軍
    退除役官兵輔導委員會臺北榮民總醫院於93年5月11日以北
    總內字第0930023372號函、行政院衛生署管製藥品管理局93
    年9月6日管檢字第0930008112號函、93年8月17日管檢字第
    0930007733號函）。據此，吸毒者將安非他命與海洛因一同
    放置於玻璃球吸食器內燒烤產生煙霧施用，乃依其需求選擇
    施用毒品之方式，與海洛因價格高低無涉，亦無證據可認二
    種毒品混合施用後將增加危險性，足認被告將第一級毒品海
    洛因、第二級毒品安非他命置於玻璃球用火點著吸食，並非
    係為抵癮，而係純粹因他人之建議，而將二種毒品混在一起
    施用，公訴人認被告之成癮性甚高，僅以玻璃球吸食器燒烤
    產生煙霧之方式施用，不能抵癮云云，尚嫌率斷。至公訴人
    雖聲請將被告吸用毒品之玻璃球送請鑑定，但本件被告遭查
    獲時並無扣得被告吸用毒品之玻璃球或其他安非他命吸食器
    ，僅扣得案外人陳禾祥所有之安非他命吸食器，有台北縣政
    府警察局板橋分局後埔派出所扣押物品目錄表1紙在卷為憑
    ，且被告並未供承係在上開遭查獲之地點混用第一級毒品海
    洛因及第二級毒品安非他命，復查無其他證據證明被告係在
    上開遭查獲之地點將第一級毒品海洛因、第二級毒品安非他
    命置於玻璃球用火點著吸食，自不得遽認被告係以案外人陳
    禾祥所有之安非他命吸食器，將第一級毒品海洛因、第二級
    毒品安非他命置於玻璃球用火點著吸食，而將之送請鑑定，
    公訴人之請求自屬無據。公訴人上訴意旨，執此指摘原判決
    不當，為無理由，應予駁回。
五、被告經合法傳喚，無正當理由不到庭，爰不待其陳述，逕行
    判決。
據上論斷，應依刑事訴訟法第368條、第371條，判決如主文。
本案經檢察官黃柏齡到庭執行職務。
中　　華　　民　　國　　96　　年　　3 　　月　　21　　日
                  刑事第十九庭審判長法  官  尤豐彥
                                    法  官  宋  祺
                                    法  官  黃金富
以上正本證明與原本無異。
不得上訴。
                                    書記官  高士童
中　　華　　民　　國　　96　　年　　3 　　月　　21　　日
